---
title: "Pregunta 3"
author: "Eunice Sánchez"
date: "10/13/2022"
output: html_document
---

Se carga la base de datos que servirá de base
```{r}
library(readxl)
municipios_rezago <- read_excel("municipios_rezago.xlsx")

```

Para determinar si era viable emplear técnicas de reducción de dimensiones, se calculó la correlación entre variables, y se encontró que son independientes

```{r}
round (cor(municipios_rezago[, 2:6]),2)
```


Por lo anterior, se creó un índice con el que se prioriza a la educación de las niñas y niños entre 6 y 14 años, así como el acceso a la salud. 

Lo anterior, debido a que la constitución indica el deber de anteponer el interés superior de las niñas y niños, por otro lado, también se consideró que el acceso a los servicios de salud es una condición básica para el cumplimiento del resto de los derechos humanos. A cada una de éstas variables se les asignó una ponderación de 30%

A la variable de analfabetismo, se le asignó un ponderador de 20% debido a que se estima que la educación está relacionada con el nivel de ingresos, por lo que invertir en ello, es lo óptimo para la reducción de la pobreza.

A la variable de piso de tierra se le asignó un 15% y 5% al tamaño de la población.




```{r}
municipios_rezago$rezago= ((0.2*municipios_rezago$`15_analfabeta`) + (0.3*municipios_rezago$`6_14_sinescuela`) + (0.15*municipios_rezago$viv_pisotierra)+
  (0.3*municipios_rezago$poblacion_sinsalud)) + (0.05 * ((municipios_rezago$pob_total/ max(municipios_rezago$pob_total))))

municipios_rezago<- municipios_rezago[order(municipios_rezago$rezago,decreasing=TRUE), ]
municipios_rezago$prioriodad<-seq(1:50)

head (municipios_rezago)

```

