---
title: "Pregunta 2"
author: "Eunice Sánchez"
date: "10/13/2022"
output: html_document
---

Se carga el archivo y la librería y se genera una variable auxiliar
```{r}
library(survey)
encuesta<-readRDS ("~/Prueba/encuesta_f.rda")
encuesta$total=1

```

Se determina el diseño muestral, se asume que el diseño poliétapico ya está incluído en el cálculo de los ponderadores

```{r}
encuesta_s=svydesign(id=~1,data=encuesta,weight=~peso)

```

Para determinar las proporciones de votantes por partido político, la variable "preferencia" se transforma a factor

```{r}
niv=c(1,2,3,4)
preferencia=c("ns/nc","Partido 1","Partido 2","Partido 3")
preferencia_fac.=factor(encuesta$preferencia,levels=niv,labels=preferencia)
svymean( ~preferencia,encuesta_s)
```


Se calcula el tamaño de la población que se está analizando


```{r}
svytotal(~preferencia,encuesta_s)
svytotal(~total,encuesta_s)
```


Se define un nuevo diseño muestral, para indicar que es simple, se señala que los estratos están contenidos en la variable auxiliar "total", y por lo tanto, es un solo estrato

```{r}
encuesta_s2 = svydesign(id=~1, data=encuesta, weight=~peso, strata = ~total)
```

Se calculan los intervalos de confianza de las preferencias electorales

```{r}

svymean( ~preferencia,encuesta_s2)-> zz
confint(zz)

```


